臺灣高雄地方法院刑事判決　　　　　 100年度審訴字第2553號
公　訴　人　臺灣高雄地方法院檢察署檢察官
被　　　告　洪國元
上列被告因毒品危害防制條例案件，經檢察官提起公訴（100年
度毒偵字第4483號），因被告就被訴事實為有罪之陳述，經本院
告知簡式審判程序之旨，並聽取被告與公訴人之意見後，裁定依
簡式審判程序審理，判決如下：
    主  文
洪國元施用第一級毒品，累犯，處有期徒刑拾月，扣案之海洛因
伍包（驗前合計淨重零點肆零公克，驗餘淨重零點參玖公克，空
包裝總重壹點貳零公克），均沒收銷燬。又施用第二級毒品，累
犯，處有期徒刑伍月。應執行有期徒刑壹年貳月，扣案之海洛因
伍包（驗前合計淨重零點肆零公克，驗餘淨重零點參玖公克，空
包裝總重壹點貳零公克），均沒收銷燬。
    事  實
一、洪國元前因施用毒品案件，經本院裁定令入勒戒處所施以觀
    察、勒戒後，因認無繼續施用毒品之傾向，於民國89年10
    月9日釋放出所。又於上開觀察勒戒執行完畢5年內即93年間
    再犯施用毒品案件，經法院判處應執行有期徒刑1年2月確定
    。另於94年間先後犯竊盜、詐欺案件，經法院分別判處有期
    徒刑8月、應執行有期徒刑1年8月確定，嗣前3案經減刑後與
    不減刑之詐欺案件合併定應執行刑為有期徒刑2年5月15日，
    ，復於95年間因搶奪案件，經法院判處有期徒刑9月確定，
    嗣裁定減為有期徒刑4月15日，上開各罪接續執行，於97年5
    月21日假釋出監，假釋期間再犯竊盜、施用毒品等案件，經
    法院分別判處4月、7月、7月、7月，並定其應執行刑為有期
    徒刑1年8月確定，上開假釋經撤銷與前揭應執行有期徒刑1
    年8月接續執行，甫於99年11月25日縮短刑期執行完畢。詎
    其仍未戒除毒癮，(一)基於施用第一級毒品海洛因之犯意，於
    100年7月1日下午4時20分許，在高雄市旗津區大汕頭朝龍宮
    廟宇廁所內，以針筒注射方式，施用第一級毒品海洛因1 次
    ；(二)另基於施用第二級毒品甲基安非他命之犯意，於100年
    6月30日下午5、6時之間某時許，在高雄市○○區○○路70
    巷5號住處，以玻璃球燒烤之方式，施用第二級毒品甲基安
    非他命1次。嗣於100年7月1日17時許，在高雄市旗津區○○
    ○路824號前，因行跡可疑為警查獲，當場扣得海洛因5包（
    驗前合計淨重0.40公克，驗餘淨重0.39公克，空包裝總重
    1.20公克），經採集其尿液送驗，結果呈安非他命、甲基安
    非他命、可待因、嗎啡陽性反應，始悉上情。
二、案經高雄市政府警察局鹽埕分局移送臺灣高雄地方法院檢察
    署偵查後起訴。
    理  由
一、本件被告洪國元所犯係死刑、無期徒刑、最輕本刑為3年以
    上有期徒刑以外之罪，其於準備程序進行中，就被訴事實為
    有罪之陳述，經受命法官告知簡式審判程序之旨，並聽取當
    事人之意見後，本院認無不得或不宜改依簡式審判程序進行
    之情形，爰依刑事訴訟法第273條之1第1項規定，裁定本件
    進行簡式審判程序。又本件卷內之證據資料，依同法第273
    條之2規定，不受同法第159條第1項關於傳聞法則規定之限
    制，依法均有證據能力，合先敘明。
二、上揭事實，業據被告洪國元於本院審理時坦承不諱，復有煙
    毒麻藥案件嫌疑人尿液採證代碼對照表、台灣檢驗科技股份
    有限公司濫用藥物實驗室濫用藥物檢驗報告附卷可稽。又被
    告上開為警查扣之白色粉末5包，經檢驗結果，確均含有第
    一級毒品海洛因之成分（驗前合計淨重0.40公克，驗餘淨重
    0.39公克，空包裝總重1.20公克），亦有法務部調查局濫用
    藥物實驗室鑑定書1份附卷可憑，足見被告之任意性自白與
    事實相符，堪予採信。從而，被告上開施用毒品犯行，洵堪
    認定。
三、按毒品危害防制條例於92年7月9日修正公布，自93年1月9日
    施行，其中第20條、第23條將施用毒品之刑事處遇程序，區
    分為「初犯」及「5年內再犯」、「5年後再犯」。依其立法
    理由之說明：「初犯」，經觀察、勒戒或強制戒治後，應為
    不起訴處分或不付審理之裁定；經觀察、勒戒或強制戒治執
    行完畢釋放後，「5年內再犯」者，因其再犯率甚高，原實
    施之觀察、勒戒及強制戒治既已無法收其實效，爰依法追訴
    或裁定交付審理。至於經觀察、勒戒或強制戒治執行完畢釋
    放後，「5年後再犯」者，前所實施之觀察、勒戒或強制戒
    治已足以遮斷其施用毒品之毒癮，為期自新及協助其斷除毒
    癮，仍適用「初犯」規定，先經觀察、勒戒或強制戒治之程
    序。從而依修正後之規定，僅限於「初犯」及「5年後再犯
    」2種情形，始應先經觀察、勒戒或強制戒治程序。倘被告
    於5年內已再犯，經依法追訴處罰，縱其第3次（或第3次以
    上）再度施用毒品之時間，在初犯經觀察、勒戒或強制戒治
    執行完畢釋放5年以後，惟其已不合於「5年後再犯」之規定
    ，且因其已於「5年內再犯」，顯見其再犯率甚高，原實施
    觀察、勒戒或強制戒治，已無法收其實效，即應依該條例第
    10條處罰（最高法院95年度台非字第65號、96年度台非字第
    119號刑事判決及同院95年第7次刑事庭會議決議可參）。經
    查，被告前因施用毒品案件，經本院裁定令入勒戒處所施以
    觀察、勒戒後，因認無繼續施用毒品之傾向，於89年10月9
    日釋放出所。又於上開觀察勒戒執行完畢5年內即93年間再
    犯施用毒品案件，經法院判處應執行有期徒刑1年2月確定等
    情，此有臺灣高等法院被告前案紀錄表1份附卷可參，是被
    告於初犯經觀察勒戒執行完畢後，5年內已再犯施用毒品罪
    ，雖本案再度施用毒品之時間，在其初犯經觀察勒戒執行完
    畢5年之後，惟依前開說明，仍應依毒品危害防制條例第10
    條之規定處罰之。
四、次按海洛因、甲基安非他命，分別為毒品危害防制條例第2
    條第2項第1款、第2款規定之第一、二級毒品，除法律另有
    規定者外，不得持有、施用，是核被告洪國元所為，係犯毒
    品危害防制條例10條第1項之施用第一級毒品罪、同條例第
    10條第2項之施用第二級毒品罪。其施用第一、二級毒品前
    持有第一、二級毒品之行為，已為其後施用之高度行為所吸
    收，均不另論罪。其所犯上揭2罪，犯意各別，行為互殊，
    應予分論併罰。被告有上開事實欄所載之前科及執行紀錄，
    有臺灣高等法院被告前案紀錄表附卷可稽，其受有期徒刑之
    執行完畢後，5年以內故意再犯本件有期徒刑以上之2罪，為
    累犯，應依刑法第47條第1項規定，加重其刑。爰審酌被告
    前經觀察勒戒執行完畢，猶不思戒除毒癮，顯見其並無堅定
    戒癮之意志，行為顯有可議之處，惟念其行為尚未危害他人
    ，犯後能坦承犯行，態度尚稱良好，並考量其犯罪動機、目
    的、所生危害等一切情狀，爰分別量處如主文所示之刑，並
    定其應執行刑。末扣案之海洛因5包，應依毒品危害防制條
    例第18條第1項前段規定，在其所犯施用第一級毒品罪名項
    下，宣告沒收銷燬之，而包裝上開毒品所用之包裝，無論依
    何種方式與其內毒品分離以送鑑驗，其包裝袋均應有極微量
    之海洛因毒品殘留而無法析離，應整體視為毒品，併依毒品
    危害防制條例第18條第1項前段規定，宣告沒收銷燬之，至
    鑑驗耗損之毒品既已費失，自無庸為沒收銷燬之諭知。
據上論斷，應依刑事訴訟法第273條之1、第284條之1、第299 條
第1項前段，毒品危害防制條例第10條第1項、第2項、第18條第
1項前段，刑法第11條、第47條第1項、第51條第5款，判決如主
文。
本案經檢察官陳孟皇到庭執行職務。
中    華    民    國  100    年    10    月    14    日
                  刑事第十庭  法  官  洪培睿
以上正本證明與原本無異。
如不服本判決應於收受送達後10日內向本院提出上訴書狀，並應
敘述具體理由；如未敘述上訴理由者，應於上訴期間屆滿後20日
內向本院補提理由書（均須按他造當事人之人數附繕本）「切勿
逕送上級法院」。
中    華    民    國   100    年    10    月    14    日
                              書記官  林豐富
附錄本案論罪科刑法條：
毒品危害防制條例第10條（施用第一、二級毒品罪）
施用第一級毒品者，處6 月以上5 年以下有期徒刑。
施用第二級毒品者，處3 年以下有期徒刑。